臺灣高雄地方法院民事裁定
108年度消債清字第99號
聲  請  人  王晨禎即王淑珍
0000000000000000

0000000000000000

代  理  人  楊啟志律師
上列當事人因消費者債務清理事件聲請清算，本院裁定如下：
    主  文
聲請人王晨禎即王淑珍自民國一百零八年八月二十二日下午四時
起開始清算程序。
命司法事務官進行本件清算程序。
    理  由
一、本件聲請意旨略以：伊無力清償債務，曾向本院聲請前置調
    解，因無還款能力而於民國108年4月23日調解不成立，因聲
    請人有不能清償債務或有不能清償之虞，復未經法院裁定開
    始清算程序或宣告破產，爰依法聲請准予裁定清算等語。
二、按「債務人不能清償債務或有不能清償之虞者，得依本條例
    所定更生或清算程序，清理其債務。」消費者債務清理條例
    第3條定有明文。衡以消費者與金融機構間債之關係之發生
    ，係依契約自由原則及相互間之信賴為基礎，此為社會經濟
    活動得以維繫及發展之重要支柱，債務人經濟窘迫，固不應
    任其自生自滅，債權人一方之利益，仍不能因之摒棄不顧。
    是債務人於協商程序中，自應本於個人實際財產及收支狀況
    ，依最大誠信原則，商討解決方案。如終究不能成立協商，
    於聲請更生或清算時，法院審酌上開條文所謂「不能清償或
    有不能清償之虞」，自宜綜衡債務人全部收支、信用及財產
    狀況，評估是否因負擔債務，而不能維持最基本之生活條件
    ；所陳報之各項花費，是否確屬必要性之支出；如曾有協商
    方案，其條件是否已無法兼顧個人生活之基本需求等情，為
    其判斷之準據。
三、經查：
  ㈠聲請人所主張上開事實，業據其提出財產及收入狀況說明書
    （108年度司消債調字第120號卷，下稱調卷，第4至5頁）、
    財團法人金融聯合徵信中心前置協商專用債權人清冊（調卷
    第11至12頁）、財政部高雄國稅局106年及107年度綜合所得
    稅各類所得資料清單及總歸戶財產查詢清單（調卷第14頁、
    本案卷第24至25頁）、存摺（調卷第16至19頁、本案卷第40
    至46頁）、勞工保險被保險人投保資料表（調卷第20頁）、
    戶籍謄本（調卷第22頁）、債權人清冊（本案卷第19至21頁
    ）、信用報告（本案卷第66頁）、商業保險投保資料查詢結
    果表（本案卷第68頁）等在卷可參。
  ㈡次查，聲請人於106年及107年度申報所得分別為19,192元、3
    4,325元（均為美商優莎納股份有限公司台灣分公司執行業
    務所得），名下無財產，勞工保險於95年9月8日退保，另有
    富邦人壽保單扣除108年1月17日借款21,000元後之解約金21
    ,964元。又聲請人自陳於家中照顧父母，收入僅有購買美商
    優莎納股份有限公司台灣分公司產品之獎金，生活所需皆由
    父母負擔，而據美商優莎納公司函覆之獎金明細所載其108
    年1月至5月共領取16,100元等情，此有上開綜合所得稅各類
    所得資料清單、財產歸屬清單、勞工保險被保險人投保資料
    表、富邦人壽保險股份有限公司陳報狀、獎金明細在卷可參
    （調卷第14頁、第20頁、本案卷第12至15頁、第24至25頁、
    第43至44頁、第74至75頁）。則在查無聲請人有其他收入來
    源之情形下，佐以其現無投保勞工保險，106、107年度亦僅
    有美商優莎納所得紀錄，本院即以107年平均每月收入2,860
    元（計算式：34,325÷12＝2,860，本件均係採四捨五入計算
    ）作為核算其現在償債能力之基礎。
  ㈢關於聲請人個人日常必要支出部分，按債務人必要生活費用
    ，以最近一年衛生福利部或直轄市政府所公告當地區每人每
    月最低生活費一點二倍定之，本條例第64條之2第1項定有明
    文。本院參酌衛福部社會司所公告108年度高雄市最低生活
    費標準為13,099元，則聲請人每月生活所必需除有特殊情形
    並有證據證明者外，自宜以此數額之1.2倍即15,719元為度
    ，始得認係必要支出。又上開最低生活費用之標準，係照當
    地近1年平均每人消費支出60％，依其基準之家庭收支調查報
    告調查表格式示有關經常性支出之調查項目，其原即包括利
    息支出、食品、衣著、房租及水費、電費、醫療保健、交通
    、娛樂、教育等基本生活需求；因聲請人自陳居住於母親名
    下房屋，堪認聲請人客觀上應無房屋費用支出，故於計算聲
    請人個人每月必要生活費時，即應自前開已包括聲請人居住
    費用在內，扣除相當於房租支出所佔比例24.36％，俾免重複
    計列費用，而符公平之旨，則依此計算之結果，聲請人每月
    之必要生活費在不含居住費用之情形下，即應為11,890元【
    計算式：15,719－（15,719×24.36%）＝11,890】。
  ㈣至扶養部分，聲請人主張須扶養2名未成年子女，每月扶養費
    各1,000元，主要仰賴父母及大姐幫忙負擔。經查，聲請人
    與前配偶葉△△育有之長女葉○○係95年生、長子葉○○係99年生
    ，2名子女於106年及107年度申報所得均為0元、名下均無財
    產等情，此有戶籍謄本、所得資料及財產查詢清單、在學成
    績證明書、學雜費繳費收據、存摺等在卷可參（調卷第22至
    23頁、本案卷第32至37、47至53頁、第69至72頁）。扶養費
    用部分，依消費者債務清理條例第64條之2第1項及第2項規
    定，債務人必要生活費用，以最近一年衛生福利部或直轄市
    政府所公告當地區每人每月最低生活費一點二倍定之；受扶
    養者之必要生活費用，準用第1項規定計算基準數額，並依
    債務人依法應負擔扶養義務之比例認定之，而108年度高雄
    市每人每月生活所必需即為最低生活費標準13,099元之1.2
    倍即15,719元，而聲請人於調解程序陳稱前配偶僅有來看小
    孩，沒有特別給扶養費等語，惟父母對於未成年子女之扶養
    義務，不因離婚而受影響，民法第1116條之2定有明文，又
    據其提出之離婚協議書所載略以：「子女之監護權、扶養權
    歸女方（即聲請人）。」（參本案卷第54頁），並未約定子
    女扶養費之分攤方式，本院復依職權調閱前配偶葉△△之稅務
    電子閘門財產所得調件明細表，其於106年及107年度有申報
    所得分別為159,961元、161,752元（均為執行業務所得及營
    利所得），名下有位於高雄市鳳山區之1房1地及1車（參本
    案卷第59至61頁背面），是前配偶並非無經濟能力之人，聲
    請人未能證明前配偶無力扶養，尚無法認定子女由聲請人獨
    力扶養，是認前配偶應與聲請人共同分擔子女之扶養費用，
    則聲請人所育有之子女每人每月必要生活費11,890元（詳如
    前述），由聲請人與前配偶共同分擔後，聲請人負擔2名子
    女每月之扶養費即應以11,890元（計算式：11,890×2÷2＝11,
    890）為度，則聲請人主張每月支出子女扶養費共2,000元，
    顯低於本院計算之基準。
四、承上，聲請人顯不足以其每月2,860元之收入維持自身之基
    本生活，遑論支出子女扶養費及償還債務，此外，復查無聲
    請人有消費者債務清理條例第6條第3項、第8條或第82條第2
    項所定駁回清算聲請之事由存在，則聲請人聲請清算為有理
    由，應予准許，爰命司法事務官進行本件清算程序。
五、依消費者債務清理條例第83條第1項、第16條第1項，裁定如
    主文。
中　　華　　民　　國　　108 　年　　8 　　月　　22　　日
                  民事庭　法　官　沈建興
以上正本係照原本作成。
本裁定不得抗告。
中　　華　　民　　國　　108 　年　　8 　　月　　22　　日
                          書記官  胡美儀